【裁判字號】    90,上易,3210
【裁判日期】    900927
【裁判案由】    傷害
【裁判全文】
臺灣高等法院刑事判決                            九十年度上易字第三二一號
    上  訴  人  臺灣新竹地方法院檢察署檢察官
    被      告  乙○○
右上訴人因被告傷害案件，不服臺灣新竹地方法院九十年度簡上字第三七號，中華民
國九十年七月二十七日第一審判決（起訴案號：臺灣新竹地方法院檢察署八十九年度
偵字第六六六四號）提起上訴，本院判決如左：
    主  文
上訴駁回。
    理  由
一、公訴意旨略以：被告乙○○係告訴人甲○○○之女婿、林玉梅之夫，告訴人與其
    女林玉梅於民國（下同）八十九年七月二十三日（聲請簡易判決處刑書誤載為二
    十四日）下午二時許，騎機車一同返回林玉梅與被告位於新竹市香山區國民城一
    之一號（聲請簡易判決處刑書誤載為新竹市○○路一一六巷三十號）住處時，二
    人見被告攜同陌生女子蔡秀美在該屋內，疑有越軌情事，三人因而即發生口角拉
    扯等爭執，詎被告竟基於傷害之故意，徒手毆打告訴人，致告訴人受有右前臂挫
    傷一公分、左前臂挫傷、頭部挫傷等傷害，因認被告乙○○涉有刑法第二百七十
    七條第一項之傷害罪嫌云云。
二、公訴人認被告乙○○涉有上開傷害犯行，無非以右揭事實業據告訴人甲○○○指
    訴歷歷，並有驗傷診斷證明書乙紙在卷足憑等語為其論據。惟訊之被告乙○○則
    堅詞否認有任何之傷害犯行，辯稱：當天告訴人甲○○○與伊妻林玉梅一同返回
    伊住處時，告訴人頭戴安全帽，手拿拐杖，進門後一看到伊和蔡秀美在屋內，告
    訴人就拿拐杖開始打伊，纏住伊不放，伊為了自衛，有用手推她，但絕對沒有打
    她，如果伊真的用拐杖打她，她不可能僅受有一公分的擦傷等語。
三、按犯罪事實應依證據認定之，無證據不得推定其犯罪事實，刑事訴訟法第一百五
    十四條定有明文。次按告訴人之告訴，係以使被告受刑事訴追為目的，是其陳述
    是否與事實相符，仍應調查其他證據以資審認，最高法院著有五十二年台上字第
    一三０Ｏ號著有判例。經查：
  (一)公訴意旨認告訴人甲○○○受有頭部挫傷之傷害，無非以告訴人所提出之行政院
    衛生署新竹醫院八十九年七月二十四日（八九）新醫診字第一二三六六號甲種診
    斷證明書（見偵查卷第十二頁）為其依據。惟查，告訴人於臺灣新竹地方法院簡
    易庭訊問中已供陳：被告有打頭，但因戴安全帽，故未受傷云云（見竹簡字卷第
    十八頁）。復經原審向行政院衛生署新竹醫院函詢本件告訴人所受傷勢結果，據
    答覆「病患八十九年七月二十三日十五點二十八分到院急診1.右手腕一點○公分
    擦傷2.左手腕撞擊傷。自述非自傷」等語，而未曾提及告訴人有頭部挫傷之傷害
    ，有該醫院九十年二月二日（九十）新醫歷字第○○五九七號函附在九十年竹簡
    字第五０號卷第十一頁至第十三頁可稽。再依上開函文所附急診病歷表中所繪製
    告訴人之受傷部位人體圖觀之，亦僅有右手腕一點○公分擦傷及左手腕撞擊傷，
    而無頭部挫傷之記載（見同上卷第十三頁）。因之，告訴人於偵查中所提出行政
    院衛生署新竹醫院八十九年七月二十四日（八九）新醫診字第一二三六六號甲種
    診斷證明書中關於「頭部挫傷」部分，應係誤載，合先敘明。
  (二)告訴人甲○○○於迭次偵、審雖均指述：當天她和女兒林玉梅一進門，看到被告
    與證人蔡秀美全身赤祼在房間內時，被告就上前搶走她的拐杖，開始用拐杖打她
    ，打了約十幾分鐘云云。惟查，告訴人於案發後當天至行政院衛生署新竹醫院診
    斷之結果，僅受有1.右手腕一點○公分擦傷，2.左手腕撞擊傷，其傷害尚屬輕微
    ，有前揭行政院衛生署新竹醫院九十年二月二日（九十）新醫歷字第○○五九七
    號函暨急診病歷表一紙附卷可稽。次查，被告於案發時僅三十六歲，正值壯年；
    而告訴人則已六十有餘，已屬年邁；兩人體力及肌肉耐力狀況相差懸殊。果若被
    告真以拐杖毆打告訴人長達十多分鐘之久，衡情告訴人所受之傷害當不僅只於此
    。告訴人之指訴顯與常理相違，是否確然屬實，已容懷疑。
  (三)再查，告訴人於臺灣新竹地方法院簡易庭訊問中供陳：被告係以拐杖毆打她的手
    及頭云云（見竹簡字卷第十八頁）；在原法院審理時復指稱：她（告訴人女兒林
    玉梅）去報警，回來時有看到我被拐杖打等語（見原審簡上字卷第四十一頁）。
    然證人林玉梅於臺灣新竹地方法院簡易庭訊問中卻供證：我去打公用電話報警，
    回來後在住處門口看到被告推告訴人，用腳踢告訴人肚子；（問：當時有誰拿棍
    子？），沒有云云（見竹簡字卷第十九頁）。告訴人與其女兒即證人林玉梅二人
    對於被告有無用拐杖毆打告訴人及被告毆打告訴人何處等情，互核並不相符。況
    且，告訴人對於拐杖如何折斷乙節，於臺灣新竹地方法院簡易庭訊問中指述：被
    告搶過去折斷，打我的手及頭等語（見竹簡字卷第十八頁）；在原法院審理中又
    改稱：（問：妳的拐杖是如何斷的？），被他（即被告）打斷的，斷成二節云云
    （見簡上字卷第三十九頁）；其前後所述並不一致。又查，告訴人所陳稱之拐杖
    經本院當庭勘驗確結果確係斷折成二截，有審判筆錄在卷可查。果若告訴人確然
    遭持枴杖毆打，直至枴杖折斷為止，則其所受傷害當不致如輕微。告訴人之指術
    述顯有重大之瑕疵，自不得執以遽認被告有告訴人所指持拐杖毆打十餘分鐘之犯
    行。
  (四)告訴人於八十九年七月二十三日十五點二十八分至新竹醫院急診，經檢查受有：
    1.右手腕一點○公分擦傷2.左手腕撞擊傷非自傷，固有衛生署新竹醫院九十年二
    月二日（九十）新醫歷字第○○五九七號函在卷可考。而被告乙○○雖亦坦承：
    確實有用手推開告訴人甲○○○云云，惟另辯稱：係告訴人不停用拐杖打他，他
    為求自衛，才將告訴人推開等語。查，證人蔡秀美於原法院調查中具結證稱：乙
    ○○太太她媽媽騎機車回來，開門進屋看到我坐在客廳，告訴人就拿拐杖打被告
    的頭，他太太與陳在拉扯，我看到陳流血我很害怕就跑云云（見簡上字卷第二十
    五頁）。參諸告訴人亦一再指稱：渠一進門即看到被告和證人蔡秀美全身赤祼在
    房間內等語，顯見其憤恨不滿之情。則證人蔡秀美所供陳：告訴人就拿拐杖打被
    告的頭，伊看到陳流血乙節，應非出自編篹，而可採信。再查，被告既係遭告訴
    人持拐杖毆打，甚至已然流血，則其為求自保逃跑而推擠告訴人，乃屬人情之常
    。再觀諸其於逃跑中推擠告訴人所致之傷害僅為「右手腕一點○公分擦傷2.左手
    腕撞擊傷」，其防衛行為尚無過當之處。從而，被告因逃跑時推擠告訴人，致其
    受有輕微之傷害，自符合正當防衛之規定，應屬不罰。
四、此外，復查無其他積極證據足資證明被告乙○○涉有公訴意旨所指之傷害犯行，
    被告乙○○之犯罪尚屬不能證明。原審因之被告無罪之諭知，核無不合。公訴人
    之上訴意旨以：被告自承當天與告訴人甲○○○發生拉扯，並徒手推告訴人等語
    ，審酌被告既不否認與告訴人有爭吵、推擠之行為，則在該等行為間，致告訴人
    受有傷害，亦與常情相符，則被告所辯無非避重就輕之詞，難以採信；原審判決
    就此部分證據未詳加審酌，即認定被告無罪，其判決有誤，至為明顯云云，指摘
    原判決不當，並無理由，應予駁回。
五、據上論斷，應依刑事訴訟法第三百六十八條，判決如主文。
本案經檢察官呂丁旺到庭執行職務。
中      華      民      國      九十      年      九    月    二十七    日
                              臺灣高等法院刑事第十二庭
                                  審判長法  官   劉  景  星
                                        法  官   陳  志  洋
                                        法  官   陳  博  志
右正本證明與原本無異。
不得上訴。
                                        書記官   陳  嘉  文
中      華      民      國     九十     年    九      月     二十七     日


司法院資訊處製作；財團法人民間司法改革基金會備份。
